【裁判字號】    95,小上,59
【裁判日期】    951026
【裁判案由】    給付費用
【裁判全文】
台灣桃園地方法院民事判決              95年度小上字第59號
上  訴  人  天盛網路科技股份有限公司
法定代理人  甲○○
被上訴人    乙○○
上列當事人間請求給付費用事件，上訴人對於中華民國95年7 月
12日本院中壢簡易庭95年度壢小字第850 號第一審判決提起上訴
，本院判決如下：
    主      文
上訴駁回。
第二審訴訟費用新台幣壹仟伍佰元由上訴人負擔。
    理      由
一、本件上訴意旨略以：(一)依公平交易法第23條之1 規定：「多
    層次傳銷事業依前項規定返還參加人所為之給付時，得扣除
    商品返還時已因可歸責於參加人之事由致商品毀損之價值，
    ……」。今被上訴人向上訴人辦理退貨，然其既已參加該「
    啟動生命能量」課程（下稱系爭課程），致商品已全部毀損
    滅失，被上訴人應依法給付全部費用予上訴人。原審判決依
    據公平原則計算方式，認定被上訴人僅需支付部分課程費用
    ，而未依上開公平交易法第23條之1 之規定，有不適用法規
    之違背法令之事實；(二)上訴人屬直銷事業體，系爭課程為套
    裝商品內容一部之潛能開發課程，無論盈虧，上訴人均定期
    舉辦。因參加人員包含工作人員、助教、教官，均由上訴人
    發給薪水、工作獎金，屬公司成本，原審判決將各該工作人
    員計入參加人數計算每人平均分擔課程費用，實屬不妥；(三)
    上訴人起訴時原主張之計算式，不再採用。另主張計算式應
    為：64,372×（28,900/191,050）-3,388＝6,35 0元。原審
    判決駁回上訴人之訴顯然違背法令，為此，依民事訴訟法第
    436 條之24規定提起上訴，並請求廢棄原判決，被上訴人應
    給付上訴人新臺幣（下同）6,350 元，及自起訴狀繕本送達
    翌日起至清償日止，按週年利率5%計算之利息。
二、按當事人於小額訴訟程序之第二審程序不得提出新攻擊或防
    禦方法，民事訴訟法第436 條之28定有明文。次按對於小額
    訴訟程序之第一審裁判之上訴，非以其違背法令為理由，不
    得為之，民事訴訟法第436 條之24第2 項定有明文。而所謂
    違背法令，依同法第436 條之32第2 項規定準用同法第468
    條、第469 條第1 款至第5 款規定結果，係指判決不適用法
    規或適用不當者，或是有(一)判決法院之組織不合法者；(二)依
    法律或裁判應迴避之推事參與裁判者；(三)法院於權限之有無
    辯別不當違背專屬管轄之規定者；(四)
    當事人於訴訟未經合法代理者；(五)違背言詞辯論公開之規定
    者等情形。又小額程序之第二審判決，依上訴意旨足認上訴
    為無理由者，得不經言詞辯論為之，此觀諸民事訴訟法第
    436 條之29第2 款甚明。
三、本件上訴人固指摘原審判決有上開違背公平交易法第23條之
    1 規定之違法，惟查：(一)本件上訴人於原審起訴及言詞辯論
    程序中，僅請求被上訴人因參加系爭課程1 日之費用，未及
    於住宿及第2 日課程之費用，並主張計算式應為：（28,900
    /2）×0.7 ＝10,115元，且從未主張依據「公平交易法第23
    條之1 」資以計算被上訴人應給付之費用。嗣於提起本件上
    訴時卻另行主張不再援用該計算式，並追加住宿及第2日 之
    費用，並提出公平交易法第23條之1 資為論據，核上訴人所
    為係提出新攻擊方法，依民事訴訟法第436 條之28之規定，
    不能准許。(二)次查，原審判決係依據上訴人主張之解除契約
    回復原狀請求權資為判決基礎，並未適用公平交易法第23條
    之1 。況且，公平交易法第23條之1 規定：「多層次傳銷參
    加人得自訂約日起14日內以書面通知多層次傳銷事業解除契
    約。多層次傳銷事業應於契約解除生效後30日內，接受參加
    人退貨之申請，取回商品或由參加人自行送回商品，並返還
    參加人於契約解除時所有商品之進貨價金及其他加入時給付
    之費用。多層次傳銷事業依前項規定返還參加人所為之給付
    時，得扣除商品返還時已因可歸責於參加人之事由致商品毀
    損滅失之價值，及已因該進貨而對參加人給付之獎金或報酬
    。前項之退貨如係該事業取回者，並得扣除取回該商品所需
    運費」，核其意旨係在規範有關多層次傳銷參加人已取得「
    商品」之退貨，以本件而言，即被上訴人以分期付款總價60
    ,984 元 購得之套裝內容，並非指隨商品「贈送」之系爭課
    程自明。而依前揭規定退貨後，一方面多層次傳銷事業有權
    利請求返還商品，一方面參加人有權利請求已退還給付之費
    用，但應扣除該商品返還時已因可歸責於參加人之事由致商
    品毀損滅失之價值。惟系爭課程已經上訴人（即債務人）給
    付，縱因可歸責於被上訴人（即債權人）之事由而未受領，
    亦無毀損滅失之問題，準此，本件情形與公平交易法第23條
    之1 之規定顯屬有間。是上訴人指摘原審判決有違反公平交
    易法第23條之1 之違背法令事由云云，自屬無據。從而上訴
    人猶執上開事由提起上訴，為無理由，爰不經言詞辯論逕以
    判決駁回其上訴。
四、次按於小額訴訟之上訴程序，法院為訴訟費用之裁判時，應
    確定其費用額；又訴訟費用，由敗訴之當事人負擔，民事訴
    訟法第436 條之19第1 項、第436 條之32第1 項及第78條規
    定甚明。本件上訴既無理由，第二審訴訟費用自應由上訴人
    負擔，而查本件第二審訴訟費用為1,500 元，是上訴人應負
    擔之第二審訴訟費用額確定為1,500 元。
五、結論：本件上訴為無理由，依民事訴訟法第436 條之32第1
    項、第2 項、第436 條之19第1 項、第436 條之29第2 款、
    第449 條第1項、第78條，判決如主文。
中    華    民    國    95    年    10    月    26    日
                  民事第三庭審判長法  官  潘進柳
                                  法  官  林望民
                                  法  官  陳永來
以上正本係照原本作成。
本件不得上訴。
中    華    民    國    95    年    10    月    26    日
                                  書記官  劉彩華


司法院資訊處製作；財團法人民間司法改革基金會備份。
